臺灣臺南地方法院刑事判決
109年度易字第61號
公  訴  人  臺灣臺南地方檢察署檢察官
被      告  王麗恩



指定辯護人  林宜靜
上列被告因詐欺案件，經檢察官提起公訴 （108年度偵緝字第83
1號），本院判決如下：
    主  文
王麗恩犯詐欺得利罪，處拘役伍拾日，如易科罰金，以新臺幣壹
仟元折算壹日。
未扣案之犯罪所得新臺幣貳萬肆仟元沒收之，於全部或一部不能
沒收或不宜執行沒收時，追徵其價額。
    犯罪事實
一、王麗恩明知自己無意支付住宿費用，仍意圖為自己不法之所
    有，基於詐欺得利之犯意，於民國108年4月8日，在黃正義
    所經營之「巷弄X臺南」民宿（址設臺南市○○區○○路○段000
    巷00弄0號），佯以住宿費用後付云云，致黃正義誤認王麗
    恩會遵期支付住宿費用，而同意王麗恩入住該民宿。嗣因黃
    正義於108年4月24日11時許，王麗恩住宿期滿退房時，向王
    麗恩收取108年4月8日至12日、14日至15日、17日至23日之
    住宿費用計新臺幣（下同）24,000元未果，黃正義始知受騙
    ，遂報警處理，而為警查悉上情。
二、案經黃正義訴由臺南市政府警察局第二分局報告臺灣臺南地
    方檢察署檢察官偵查起訴。
    理    由
壹、程序事項
一、按法院認為應科拘役、罰金或應諭知免刑或無罪之案件，被
    告經合法傳喚無正當理由不到庭者，得不待其陳述逕行判決
    ，刑事訴訟法第306條定有明文。查本件被告經合法傳喚，
    於審判期日無正當理由不到庭，本院認為本案為應科拘役之
    案件，爰不待被告陳述，逕行判決。
二、證據能力
（一）按證據究屬傳聞證據或非傳聞證據，必須以該證據所欲證
      明之待證事實為何（即證明旨趣），作為判斷之基礎。換
      言之，以供述內容之真實性作為待證事實之證據，應屬傳
      聞證據；若以證明該項供述本身存在，作為推認其他事實
      存在之間接事實或情況證據者，該項證據雖具有供述之形
      式，但因並非直接以其供述內容之真實性，作為待證事實
      之證據，仍非屬傳聞證據（最高法院107年度台上字第184
      0號判決意旨參照 ）。查告訴人黃正義所提出之通訊軟體
      對話截圖，係以科學機械方式紀錄，未有個人主觀意見在
      內之人為操作，且待證事實為被告與告訴人有互相傳送訊
      息，並非在證明該等訊息內容之真實性，故非傳聞證據，
      應有證據能力。
（二）按被告以外之人於審判外之言詞或書面陳述，除法律有規
　    定者外，不得作為證據，刑事訴訟法第159條第1項定有明
      文。經查，告訴人黃正義於警詢之陳述，為被告以外之人
      於審判外之言詞陳述，而被告及指定辯護人就上開證據之
      證據能力，業已提出爭執，本院復查無例外取得證據能力
      之法律依據，揆諸前揭規定，就認定被告之犯罪事實部分
      ，無證據能力。
（三）按被告以外之人於審判外之陳述，雖不符合刑事訴訟法第
      159條之1至第159條之4之規定，而經當事人於審判程序同
      意作為證據，法院審酌該言詞陳述或書面陳述作成時之情
      況，認為適當者，亦得為證據。當事人、代理人或辯護人
      於法院調查證據時，知有同法第159條第1項不得為證據之
      情形，而未於言詞辯論終結前聲明異議者，視為有前項之
      同意，同法第159條之5定有明文。經查，本件理由欄所引
      用之具有傳聞性質之證據資料，除上開已論述部分外，被
      告及指定辯護人均知為被告以外之人於審判外之陳述，而
      未於言詞辯論終結前聲明異議，本院復查無違法不當取證
      或其他瑕疵，因認以之作為證據均屬適當，揆諸前揭規定
      與說明，具有證據能力。
貳、實體事項
一、訊據被告固不否認有於上開時間入住「巷弄X臺南」民宿，
    惟矢口否認有何詐欺得利犯行，辯稱：其有支付住宿費用云
    云。辯護人則為被告辯護稱：被告在108年3月有住在同一民
    宿，此次住宿費用有付清，於108年4月再次入住時，縱未支
    付住宿費用，亦非於住宿之初即具有不法所有意圖及詐欺犯
    意，純屬債務不履行等語。經查：
（一）被告於108年4月8日至12日、14日至15日、17日至23日，
      有住宿黃正義所經營之「巷弄X臺南」民宿（址設臺南市○
      ○區○○路○段000巷00弄0號），住宿費用共24,000元等事實
      ，業據證人即告訴人黃正義於本院審理時證述明確，復有
      「巷弄X臺南」民宿之監視錄影翻拍照片15張、免用統一
      發票收據1份附卷可稽，被告亦不爭執，堪可認定。
（二）關於被告有無支付住宿費用一節，證人即告訴人黃正義於
      本院審理時已明確證稱：伊經營「巷弄X臺南」民宿，地
      點在臺南市○○區○○路○段000巷00弄0號，被告於108年4月8
      日前來住宿，但因為被告是臨時來住，4月有些天數已經
      先被別人預約，所以被告入住後有離開再回來；被告是在
      108年4月8日先打電話來說要住宿，伊請被告先付清住宿
      費，被告也說好，被告到了以後，卻說要隔幾天的星期五
      再付；伊於星期五請被告付款，被告又說她住宿都是月結
      的；等到退房的前一天，伊提醒被告明天要付款，被告說
      好，但退房時，被告又說可不可以住到那一週的星期六，
      星期天再來付款，伊說不行，後來就僵持在那邊，因為被
      告都不付錢，伊就打電話給警察，被告在警察到之前趁機
      跑掉了；被告於隔天拿一張文件，說要與伊簽約，伊問被
      告簽了之後要怎麼付錢給伊，被告都不講，伊就請被告離
      開；後來被告報警，由警察陪同來拿行李，等伊做完筆錄
      ，被告說他身體不舒服就先走了等語，復參以卷附之通訊
      軟體對話截圖，被告持用之行動電話有傳訊息予告訴人黃
      正義，表示要請警察陪同拿行李，告訴人黃正義亦有回覆
      被告要結清費用等情，可見證人即告訴人黃正義上開證稱
      ：被告於退房時未支付住宿費用，且未拿行李即離去，後
      來由警察陪同來拿行李等語，應屬實在。從而，被告未支
      付108年4月8日至12日、14日至15日、17日至23日之住宿
      費用共24,000元等事實，應堪認定。
（三）按一般生活經驗及經濟交易常態，旅客進入飯店、民宿住
      宿，在通常觀念上即認為其對於住宿費用具有支付意願及
      能力，是若無支付之意願或能力，卻隱瞞不報，或假意後
      付，利用店家同意先行入住之善意，獲得住宿之利益，應
      屬詐欺得利。本件被告未依承諾於入住時付清住宿費用，
      於住宿期間及退房時經告訴人黃正義催討，均以款項後付
      作為藉口拖延，迄今仍未付款，又未合理說明未能付款之
      理由，足徵其自始即無支付住宿費用之意願，仍向告訴人
      黃正義一再佯稱住宿費用後付云云，藉以獲取免費之住宿
      利益。從而，被告顯有詐欺得利之意圖、犯意與行為無誤
      。至於被告於108年3月間，有住宿同一民宿且有付清該次
      住宿費用等事實，固據證人即告訴人黃正義於本院審理時
      證述在卷，復有免用統一發票收據1份附卷可稽，然被告
      既然重新入住，則其是否有詐欺得利之意圖、犯意與行為
      ，自應獨立認定，不受其先前住宿情狀之拘束，併予敘明
      。
（四）本案事證明確，被告犯行堪可認定，應依法論科。被告所
      辯及辯護人之辯護，均不足採信。
二、論罪科刑
（一）按刑法第339條第1、2項分別規定詐欺取財罪及詐欺得利
      罪，前者之行為客體係指現實財物，後者則指取得債權、
      免除債務、延期履行債務或提供勞務等財物以外之財產上
      不法抽象利益（最高法院96年度台上字第7365號、86年度
      台上字第3534號判決意旨參照）。次按刑法第339條之詐
      欺罪，其成立固均以行為人有施用詐術之行為為必要，然
      所謂詐術行為，不以積極之語言、文字、肢體、舉動或兼
      有之綜合表態等為限，其因消極之隱瞞行為，致使被害人
      陷於錯誤，亦包括在內（最高法院90年度台上字第7781號
      判決意旨參照）。核被告所為，係犯刑法第339條第2項之
      詐欺得利罪。
（二）爰審酌被告之素行（前無因案經法院論罪科刑之紀錄，臺
      灣高等法院被告前案紀錄表1份在卷可查）、智識程度、
      家庭經濟狀況、犯罪方法及目的、詐得利益、與告訴人黃
      正義無特別關係、迄未與告訴人黃正義和解亦未賠償告訴
      人黃正義之損失、未完全坦承犯行之態度、曾因精神疾病
      等就醫（佛教慈濟醫療財團法人關山慈濟醫院、國立成功
      大學醫學院附設醫院、奇美醫療財團法人奇美醫院、郭綜
      合醫院病歷各1份在卷可佐）等一切情狀，量處如主文所
      示之刑，併諭知易科罰金之折算標準。
（三）按宣告緩刑，應就被告有無再犯之虞，及能否由於刑罰之
      宣告而策其自新等，加以審酌，與被告之患病與否，並無
      關係（最高法院49年台上字第281號判例意旨參照）。被
      告之辯護人雖以被告患有精神疾病為由，請求本院為緩刑
      宣告，然被告前未曾因故意犯罪受有期徒刑以上刑之宣告
      ，固有臺灣高等法院被告前案紀錄表1份在卷可稽，惟本
      院考量被告乃自行前往住宿，本有支付住宿費用之義務，
      且因本案之住宿費用非高，被告不僅迄未給付，亦未積極
      提出彌補之方法，顯見其仍存有僥倖心理，難認真誠悔悟
      ，而無再犯之虞，故不為緩刑之宣告。
三、未扣案之住宿利益共24,000元，乃被告之犯罪所得，應依刑
    法第38條之1第1項前段、第3項規定，宣告沒收之，於全部
    或一部不能沒收或不宜執行沒收時，追徵其價額。
四、被告之辯護人雖以被告有因精神疾病就醫之紀錄，請求鑑定
    被告是否有刑法第19條之減免其刑事由等語。然刑法第19條
    乃以「辨識」及「控制」能力欠缺或顯著減低，作為減刑或
    免刑之事由，而依據被告之病歷資料，被告僅自述有暫時失
    憶之情況，與一般常見影響「辨識」及「控制」能力之幻覺
    、幻聽、妄想等精神症狀不同，且被告於偵查、本院審理時
    ，均能針對問題回答，並無任何明顯異常之處，是本院認無
    鑑定被告是否有刑法第19條之減免其刑事由之必要，併此敘
    明。
據上論斷，應依刑事訴訟法第306條、第299條第1項前段，刑法
第339條第2項、第41條第1項前段、第38條之1第1項前段、第3項
，刑法施行法第1條之1第1項，判決如主文。
本案經檢察官許嘉龍提起公訴，檢察官陳昆廷、廖舒屏到庭執行
職務。
中　　華　　民　　國　　109 　年　　12　　月　　8 　　日
                  刑事第十四庭  審判長法  官  周宛瑩
　　　　　　　　　                    法  官  蕭雅毓
　　　　　　　　　                    法  官  李俊彬
以上正本證明與原本無異。
如不服本判決應於收受本判決後20日內向本院提出上訴書狀，並
應敘述具體理由。其未敘述上訴理由者，應於上訴期間屆滿後20
日內向本院補提理由書狀（均須按他造當事人之人數附繕本）「
切勿逕送上級法院」。 
    　　　　　　　　　　　　　　　　　書記官　李俊宏　　
中　　華　　民　　國　　109 　年　　12　　月　　8 　　日
附錄本案論罪科刑法條：
中華民國刑法第339條
（普通詐欺罪）
意圖為自己或第三人不法之所有，以詐術使人將本人或第三人之
物交付者，處5年以下有期徒刑、拘役或科或併科50萬元以下罰
金。
以前項方法得財產上不法之利益或使第三人得之者，亦同。
前二項之未遂犯罰之。